臺灣花蓮地方法院刑事判決　　　　　　　　　　　　　　九十年度易字第三二八號
　　公　訴　人　臺灣花蓮地方法院檢察署檢察官
　　被　　　告　甲○○
　　　　　　　　乙○○
　　右　一　人
　　選任辯護人　張靜
右列被告因詐欺案件，經檢察官提起公訴（九十年度偵字第一一０九號），本院判決
如左：
    主  文
乙○○、甲○○均無罪。
    理  由
一、公訴意旨略以：被告乙○○係行政院環境保護署認定合格之瓦斯車改裝廠「銀泰
    有限公司」之執行經理，被告甲○○係台亨汽車有限公司之負責人，因行政院環
    保署為改善空氣品質，專款補助計程車改裝為瓦斯車，每輛補助新台幣（下同）
    二萬一千五百元或四萬六千五百元之金額，竟共同意圖為自己不法之所有，於八
    十九年三月間（公訴人誤繕為八十七年七月間）起至八十九年十二月間止，在花
    蓮地區，由被告甲○○對外招攬曾世有等計程車業者，將如附表所示之一百四十
    五輛（公訴人誤繕為一百四十二輛）計程車開往台亨汽車有限公司，再由被告乙
    ○○派技術人員將原使用汽油之計程車，改裝為使用液化石油氣車（俗稱瓦斯車
    ），改裝完成後交由被告甲○○駛往花蓮監理站完成檢驗，檢驗通過後，旋即將
    加裝之瓦斯車設備，包括瓦斯桶、汽化器、管路等拆除，再將原車交還計程車業
    者繼續營業。被告乙○○再持燃料種類完成變更登記之行車執照影本、改裝發票
    等資料，據以向行政院環境保護署申請補助款，致使行政院環境保護署陷於錯誤
    ，核給曾世有等一百四十五輛計程車業者改裝補助款，總計金額達六百四十二萬
    七千五百元（公訴人誤繕為六百零四萬一千五百元）。因認被告乙○○、甲○○
    共同涉犯刑法第三百三十九條第一項詐欺取財罪嫌。
二、按犯罪事實應依證據認定之，無證據不得推定其犯罪事實；又不能證明被告犯罪
    者，應諭知被告無罪之判決，刑事訴訟法第一百五十四條、第三百零一條第一項
    分別定有明文。次按刑法上之詐欺罪，以意圖為自己或第三人不法之所有，以詐
    術使人將本人或第三人之物交付為要件，若行為人所用方法，不能認為詐術，亦
    不致使人陷於錯誤，則不得遽以該罪相繩，最高法院四十六年度台上字第二六○
    號著有判例可資參照。公訴人認被告乙○○、甲○○二人涉犯詐欺罪責，無非以
    證人曾世有等九人之證詞為其論據，訊據被告二人固坦承將前揭改裝成瓦斯車之
    計程車送驗後復拆除改裝設備，並據以向行政院環保署申請補助款之事實不諱，
    惟均堅詞否認有何詐欺犯行，被告乙○○辯稱改裝後，因花蓮地區無加氣站，故
    計程車車主才會要求拆除，且依規定拆除改裝設備後亦不必繳還補助款等語；被
    告甲○○辯稱僅負責招攬業務，並於計程車改裝完成後，將車送驗，每輛車賺取
    二千元之佣金，不知被告乙○○如何請領補助款等語。查公訴人認為被告二人所
    涉及之詐欺事實，係以：計程車改裝後，即將設備拆除，並持改裝完成之文件向
    行政院環保署請領補助款等情。惟依被告乙○○請領補助款依據之「行政院環境
    保護署補助計程車客運業汰換及改裝為液化石油氣車輛執行要點」，第二條規定
    凡領有液化石油氣車輛行車執照之計程車客運業，均列為補助對象，另依同要點
    第五點規定因改裝而申請補助款僅須完成燃料種類變更登記後，附具申請書、燃
    料種類變更登記之行車執照影本、改裝發票影本加蓋與文件正本相同之統一發票
    印鑑後，於每月十日前由改裝廠向環保署申請補助款，並不以改裝車開始營運，
    始撥發補助款為要件，易言之，僅須改裝完成，備妥相關文件，即可申請補助，
    此為前開要點文義所明定（該文義未以改裝車開始營運為要件，係立法疏漏）。
    茲被告乙○○確已完成改裝，被告甲○○確有將改裝車送驗，花蓮監理站檢驗人
    員蔡聰賢亦於調查站訊問時陳稱：均依相關文件及程序辦理檢驗前開送驗之計程
    車等語，而銀泰公司嗣後確有取得補助款，顯見被告取得補助款之程序均屬合法
    ，尚難謂有施用詐術之犯行。退一步言，縱認為鼓勵將氣油車改裝成瓦斯車係為
    減少空氣污染，故拆除改裝設備未營運即申請補助，不符前述要點之立法目的，
    惟前述拆裝後之瓦斯筒等設備，經本院至台亨汽車公司現場勘驗，隨機抽檢（因
    數量大且重，被告已堆積，故無法一一檢測）留存於現場之瓦斯筒號與裝設在計
    程車上之瓦斯筒號碼相符，有勘驗筆錄及花蓮監理站九十一年四月四日（九一）
    北監花字第九一０二九五六號函附之瓦斯筒號與改裝計程車對照表各乙紙可稽，
    是被告並未將前揭拆除後之改裝設備挪作他用至為明顯，又改裝後之瓦斯車請領
    補助款後，將改裝設備拆除，並不必繳還補助費等情，有交通部公路總局九十一
    年四月一日九一路監運字第九一０八六００號函在卷可稽。此外，計程車司機林
    永明、張福祥、胡宗德於調查站訊問時均陳稱：改裝後在加油孔旁鑿一個洞，同
    時在後車廂放置瓦斯筒，但因花蓮地區加氣不易，所以未使用過液化石油氣等語
    ，證人陳富坪證稱改裝後曾營業半年等語，足見彼等之計程車，被告並非於檢驗
    完成後即拆除改裝設備，而係事後拆除，自難以計程車司機事後不使用改裝之瓦
    斯設備，而認為被告有施用詐之犯行。至證人曾世有（駕駛ＮＫ─二Ｏ三號計程
    車）、何佳凌（駕駛Ｎ二─Ｏ二八號計程車）、鄭榮春（駕駛Ｎ二─一七二號計
    程車）、林誌明（建翔車行老闆）、黃憲揮（東亨車行老闆）、李木昌（建仁車
    行老闆）、鄒碧玲（大眾車行老闆）、蔡卿（聯合車行老闆）、黃竹圍（眾富
    車行老闆）等人雖於調查站訊問時陳稱：改裝完成後，車拿回來時，車上並無瓦
    斯車的相關零件設備等語，然檢驗完成後即行拆除改裝設備，如前所述，被告所
    拆裝之設備仍在，補助款依規定亦無庸繳回，此種方法亦難認為係施用詐術，是
    被告二人所辯，尚堪採信。此外，復查無其他積極證據，足資證明被告犯罪，揆
    諸首開說明，自應諭知無罪之判決。
三、據上論斷，應依刑事訴訟法第三百零一條第一項，判決如主文。
本案經檢察官張立達到庭執行職務。
中      華      民      國    九十一    年      五    月    二十八      日
                              臺灣花蓮地方法院刑事庭
                                  法  官  湯  文  章
右正本證明與原本無異。
如對本判決不服，應於送達後十日內，向本院提出上訴狀。（應抄附繕本）告訴人或
被害人如對於本判決不服者，應具備理由請求檢察官上訴，其上訴期間之計算係以檢
察官收受判決正本之日期為準。
                                  法院書記官
中      華      民      國    九十一    年      五    月    二十九      日
